臺灣臺北地方法院民事判決
　　　　　　　　　　　　　　　　  110年度北簡字第19642號
原      告  李琨    
訴訟代理人  李元棻律師(法扶律師)
被      告  黃彥程  


上列當事人間因過失傷害案件，原告提起刑事附帶民事訴訟，請
求損害賠償事件，經本院刑事庭裁定移送前來（110年度交附民
字第15號），本院於民國111年5月26日言詞辯論終結，判決如下
：
    主      文
被告應給付原告新臺幣參萬陸仟肆佰貳拾參萬元，及自民國一一
０年三月十六日起至清償日止，按週年利率百分之五計算之利息
。
原告其餘之訴駁回。
訴訟費用由被告負擔二十五分之二，餘由原告負擔。
本判決第一項得假執行。但被告以新臺幣參萬陸仟肆佰貳拾參元
為原告預供擔保，得免為假執行。
    事實及理由
一、原告起訴主張：被告於民國109年2月17日晚間7時35分許，
    騎乘車牌號碼000－000號普通重型機車（下稱系爭機車）沿
    臺北巿中正區中華路2段由南往北方向行駛，至中華路2段與
    同路段313巷交岔路口時，疏未注意沿中華路2段由南向北方
    向行走於外側車道之原告，因而撞及原告，致原告受有左脛
    骨骨折、左外踝骨折、頭部撕裂傷等傷害（下合稱系爭傷害
    ）。又原告因上開車禍事故，受有支出醫療費用新臺幣（下
    同）13萬0,970元、工作損失14萬元、看護費用3萬6,000元
    及精神慰撫金10萬元等損害，以上合計40萬6,970元（計算
    式：13萬0,970元＋14萬元＋3萬6,000元＋10萬元＝40萬6,970元
    ），爰依侵權行為法律關係提起本件訴訟等語。並聲明：被
    告應給付原告40萬6,970元，及自起訴狀繕本送達之翌日起
    至清償日止，按週年利率5%計算之利息。
二、被告則以：被告當時騎乘系爭機車係於限速內，且如被告當
    時閃避原告，被告將滑行至對向車道內，被告已盡最大能力
    行閃避之動作，故被告否認原告主張之侵權行為事實，亦否
    認被告就本件車禍事故具有過失。又被告對鈞院刑事庭110
    年度交易字第13號刑事判決（下稱系爭刑事判決）中之刑事
    勘驗部分及原告請求之醫療費用均無意見，而關於原告請求
    之工作損失部分，對原告提出之員工在職證明書形式上真正
    不爭執，然其應提出其他證據證明原告確實有受領3萬5,000
    元之薪資等語，資為抗辯。並聲明：原告之訴駁回。
三、經查，原告於109年2月17日晚間7時35分許在臺北巿中正區
    中華路2段由南向北方向行走於外側車道時，適有被告騎乘
    系爭機車行經上開路段撞擊原告，原告因而受有系爭傷害。
    又被告之上開行為，前經臺灣臺北地方檢察署檢察官以109
    年度調偵字第26907號聲請簡易判決處刑及以109年度偵字第
    32286號移送併辦，經本院刑事庭認不宜以簡易判決處刑後
    ，改以通常程序審理，並以系爭刑事判決被告犯過失傷害罪
    ，處拘役20日，如易科罰金，以1,000元折算1日在案等情，
    此有系爭刑事判決書在卷可稽（見本院卷第11至17頁），且
    為兩造所不爭執，自堪信為真實。
四、得心證之理由：
    按汽車行駛時，駕駛人應注意車前狀況及兩車併行之間隔，
    並隨時採取必要之安全措施。道路交通安全規則第94條第3
    項前段定有明文。又故意或過失，不法侵害他人之權利者，
    負損害賠償責任。不法侵害他人之身體或健康者，對於被害
    人因此喪失或減少勞動能力或增加生活上之需要時，應負損
    害賠償責任。不法侵害他人之身體、健康、名譽、自由、信
    用、隱私、貞操，或不法侵害其他人格法益而情節重大者，
    被害人雖非財產上之損害，亦得請求賠償相當之金額。民法
    第184條第1項前段、第193條第1項及第195條第1項前段分別
    定有明文。經查，原告主張被告於上開時、地因未注意車前
    狀況而撞擊行走於中華路2段外側車道之原告，致原告受有
    系爭傷害等情，被告雖不否認有於上開時、地騎乘系爭機車
    撞擊原告之行為，惟辯稱事發當時其並無超速，係原告穿越
    道路未注意往來車輛，被告已盡最大責任閃避原告，故被告
    就本件車禍事故並無過失云云。查參諸兩造所不爭執之系爭
    刑事判決勘驗結果：「播放時間00：01，告訴人（即原告）
    自畫面左下方出現。00：02，被告（即本案被告）騎乘機車
    自畫面左下出現在告訴人後方，機車剎車燈亮起。00：02，
    被告撞到告訴人。被告機車微微左傾，被告雙腳離開腳踏板
    。00：04，被告與機車左傾倒地後在地上滑行數秒，告訴人
    被撞後飛起並以身體左側著地。00：06，告訴人倒地後抬頭
    看向被告方向。00：35，被告起身與路人一同將機車扶起後
    即站在機車附近，告訴人則持續躺在地上至影片結束。」等
    語（見本院卷第13至14頁）。由上開勘驗內容可知，原告於
    中華路2段由南往北行走時，並未行走於人行穿越道，而係
    以斜切之方式穿越馬路，然斯時原告之行走速度不快，然被
    告行經上開路段時，路面狀況乾燥、無缺陷亦無障礙物，視
    距良好未受遮蔽，並無不能注意於其斜前方行走之原告動態
    ，且客觀上並無不能注意之情事，竟疏未注意及此，於行經
    上開路段時卻未有任何即時減速、煞車抑或停車閃避原告之
    行為，而係逕行直行前進撞擊原告，可認被告確有疏未注意
    車前狀況之過失；又參以臺北市車輛行車事故鑑定會鑑定意
    見書（下稱系爭鑑定意見書）「鑑定意見」亦認定：「黃彥
    程（即被告）騎乘AV9－471號普通重型機車（A車即系爭機車
    ）：未注意車前狀況（肇事次因）。」（見110年度交易字
    第13號卷第42頁）；併參以被告之行為亦經系爭刑事判決認
    定被告犯過失傷害罪，亦如前述。基上，被告之過失不法侵
    害行為與原告所受系爭傷害間應有相當因果關係，則原告依
    據上開規定請求被告負侵權行為損害賠償責任，應屬有據。
    又侵權行為賠償損害之請求權，以受有損害為成立要件，故
    被害人得請求賠償之金額，應視其實際所受之損害而定。茲
    就原告請求之金額審究如下：
（一）醫療費用13萬0,970元部分：
　　　原告主張其因本件車禍事故受有系爭傷害，計支出醫療費
      用13萬0,970元等情，業據提出臺北市立聯合醫院（下稱
      聯合醫院）住院費用收據及門急診費用收據等件為證（見
      本院110年度交附民字第15號卷〈下稱附民卷〉第19至25頁
      ），核屬相符，且被告對此並未爭執（見本院卷第111頁
      ），是原告請求被告賠償醫療費用13萬0,970元，應屬有
      據。
（二）工作損失14萬元部分：　　
　　  原告主張其因本件車禍事故受有系爭傷害，而事發前原告
      係任職於徐記小吃店，每月薪資為3萬5,000元，且原告因
      本件車禍事故致須休養4月無法工作，故向被告請求4個月
      之工作損失14萬元【計算式：3萬5,000元×4月＝14萬元】
      等語，並提出診斷證明書（下稱系爭診斷證明書）為證（
      見附民卷第13頁）。被告對於原告提出之診斷證明書形式
      上真正不爭執，惟辯稱原告應提出其他證據證明確實有受
      領每月3萬5,000元之薪資云云。查被告對於原告提出之員
      工在職證明書形式上真正既不爭執（見本院卷第112頁、
      第115頁），而稽諸該員工在職證明「工資」欄位已記載
      ：「35000。」（見本院卷第115頁），被告雖否認原告確
      實受有每月3萬5,000元之薪資，然被告對此並未舉證說明
      ，則原告依據該在職證明書主張事發前每月薪資為3萬5,0
      00元，應屬有據。稽諸系爭診斷證明書「醫師囑言」欄位
      記載：「…宜休養4個月…」（見附民卷第13頁），可知原
      告確有休養4個月之必要。從而，原告請求被告賠償其因
      系爭傷害休養4個月，受有無法工作之工作損失計14萬元
      （計算式：3萬5,000元×4個月＝14萬元），應屬有據。
（三）看護費用3萬6,000元部分：　　
　　　按親屬代為照顧被害人之起居，固係基於親情，但親屬看
      護所付出之勞力並非不能評價為金錢，雖因二者身分關係
      而免除被害人之支付義務，惟此種基於身分關係之恩惠，
      不能加惠於加害人。故由親屬看護時雖無現實看護費之支
      付，仍應認被害人受有相當於看護費之損害，得向加害人
      請求賠償，始符公平原則。原告主張其因本件車禍事故受
      有系爭傷害，於車禍後1個月生活無法自理，故以每日1,2
      00元計算，被告自應賠償原告看護費用3萬6,000元（計算
      式：1,200元×30日＝3萬6,000元）等語，業據提出系爭診
      斷證明書為證（見附民卷第13頁）。查稽諸系爭診斷證明
      書「醫師囑言」部分記載：「於109年02月17日由急診入
      院，109年02月18日手術復位固定治療，109年02月21日出
      院。住院期間需24小時專人看護。日常生活需人協助照顧
      1個月。…」（見附民卷第13頁），是原告請求被告賠償其
      30日之看護費用計3萬6,000元（計算式：1,200元×30日＝3
      萬6,000元）（見附民卷第13頁），應屬有據。
（四）精神慰撫金10萬元部分：
　　  按慰藉金係以精神上所受無形之痛苦為準，非如財產損失
      之有價額可以計算，究竟如何始認為相當，自應審酌被害
      人及加害人之地位、家況、並被害人所受痛苦之程度暨其
      他一切情事，定其數額（最高法院48年度台上字第798號
      判例意旨參照）。本院審酌原告109年度之給付總額為0元
      ，名下有汽車1輛，財產總額為0元；被告109年度之給付
      總額為32萬1,957元，名下無財產，財產總額為0元等情，
      有本院職權調閱兩造之稅務電子閘門財產所得調件明細表
      附卷可稽（見本院卷後證件袋內），復參以被告之侵權行
      為態樣、原告之傷勢程度，並衡量兩造之身分、財產狀況
      等一切情狀，認原告得請求之精神慰撫金以3萬元為適當
      ，逾此部分，不應准許。
（五）基上，原告原得請求被告賠償之金額為33萬6,970元（計
      算式：13萬0,970元＋14萬元＋3萬6,000元＋3萬元＝33萬6,97
      0元）。
（六）再按損害之發生或擴大，被害人與有過失者，法院得減輕
      賠償金額或免除之。民法第217條第1項定有明文。又在未
      設第一款行人穿越設施，亦非禁止穿越之路段穿越道路時
      ，應注意左右無來車，始可小心迅速穿越。道路交通安全
      規則第134條第6款亦定有明文。本件被告雖有過失，已如
      前述，惟系爭鑑定意見書記載：「…李琨行人（B）：穿越
      道路未注意來往車輛（肇事主因）。」，是原告穿越道路
      未注意來往車輛，亦為本件交通事故肇事因素之一，可認
      本件原告亦有過失，依上開規定，有過失相抵法則之適用
      。是以，本院依職權權衡雙方違規情節及過失之輕重等情
      ，認被告過失之比例為4成，原告應承擔之過失比例為6成
      ，應減輕被告賠償金額60%，被告僅須賠償40%，計13萬4,
      788元（計算式：33萬6,970元×40%＝13萬4,788元）。
（七）按強制汽車責任保險法第32條規定，保險人依本法規定給
      付之保險金，視為加害人或被保險人損害賠償金額之一部
      分，加害人或被保險人受賠償請求時，得扣除之。從而保
      險人所給付受益人之保險金，可視為被保險人或加害人所
      負損害賠償金額之一部分，受害人倘已自保險金獲得滿足
      ，自不得又對被保險人或加害人再事請求（最高法院90年
      台上字第825 號判決參照）。查原告陳稱其已於110年1月
      15日受領強制汽車責任保險6萬3,365元，此有臺灣銀行交
      易明細資訊在卷可稽（見本院卷第119頁），且於刑事案
      件受領被告給付之部分和解金3萬5,000元（見本院卷第12
      4頁）。是經扣除原告已獲得理賠之保險金額6萬3,365元
      及被告於刑事案件已給付原告之和解金3萬5,000元後，原
      告得向被告請求賠償之金額應為3萬6,423元（計算式：13
      萬4,788元－6萬3,365元－3萬5,000元＝3萬6,423元）。
五、綜上所述，原告依據侵權行為法律關係請求被告給付3萬6,4
    23元，及自起訴狀繕本送達之翌日即110年3月16日（見附民
    卷第33頁）起至清償日止，按週年利率5%計算之利息，為有
    理由，應予准許。逾此部分，為無理由，應予駁回。
六、本件原告勝訴部分係就民事訴訟法第427條第2項第12款訴訟
    適用簡易程序所為被告敗訴之判決，依同法第389條第1項第
    3款規定，應依職權宣告假執行。並依同法第392條第2項規
    定，依職權宣告被告預供擔保後，得免為假執行。
七、本件事證已臻明確，兩造其餘攻擊防禦方法及舉證，核與本
    件判決結果無影響，爰不另予一一論述，併此敘明。
八、本件係刑事附帶民事訴訟，由合議庭裁定移送民事庭之事件
    ，依刑事訴訟法第504條第2項之規定，免納裁判費，目前亦
    無其他訴訟費用支出，本無確定訴訟費用額必要。惟仍爰依
    民事訴訟法第87條第1項之規定，諭知訴訟費用之負擔，以
    備將來如有訴訟費用發生時，得確定其負擔，併此敘明。
中　　華　　民　　國　　111 　年　　5 　　月　　31　　日
                  臺北簡易庭  法  官  陳家淳
以上正本證明與原本無異。
如不服本判決，應於判決送達後20日內向本庭（臺北市○○○路
0段000巷0號）提出上訴狀。（須按他造當事人之人數附繕本）
如委任律師提起上訴者，應一併繳納上訴審裁判費。
中　　華　　民　　國　　111 　年　　6 　　月　　7 　　日
                              書記官  蘇炫綺